【裁判字號】    97,訴,1179
【裁判日期】    971112
【裁判案由】    違反毒品危害防制條例
【裁判全文】
臺灣屏東地方法院刑事判決              97年度訴字第1179號
公  訴  人  臺灣屏東地方法院檢察署檢察官
被      告  甲○○
上列被告因違反毒品危害防制條例案件，經檢察官提起公訴（97
年度毒偵字第1648號）本院判決如下：
    主  文
甲○○施用第一級毒品，累犯，處有期徒刑壹年貳月；又施用第
二級毒品，累犯，處有期徒刑壹年。應執行有期徒刑貳年。
    事  實
一、甲○○前因施用毒品案件，經本院以88年度毒聲字第2379號
    裁定送觀察、勒戒，經評定有繼續施用毒品傾向，再經本院
    以88年度毒聲字第2529號裁定令入戒治處所施以強制戒治，
    嗣經本院以89度毒聲字第911 號裁定停止戒治，又經本院以
    89年度毒聲字第2000號裁定撤銷停止戒治之裁定，至民國90
    年3 月24日戒治期滿釋放，並經臺灣屏東地方法院檢察署檢
    察官於90年9 月28日以90年度戒毒偵字第318 號為不起訴處
    分確定；又於95年間，因施用毒品案件，經本院以95年度訴
    字第697 號判決處有期徒刑1 年、6 月，應執行有期徒刑1
    年4 月確定，而於96年8 月25日縮刑期滿執行完畢。詎猶不
    知悔改，明知海洛因及甲基安非他命分別經公告列為毒品危
    害防制條例第2 條第2 項第1 、2 款之第一級、第二級毒品
    ，不得非法持有、施用，竟仍基於施用第一級毒品海洛因及
    第二級毒品甲基安非他命之犯意，分別於97年6 月9 日中午
    某時，在其位於屏東縣內埔鄉○○村○○路319 號之住處廁
    所內，以將海洛因置入注射針筒內摻水稀釋後，注射手臂血
    管之方式，施用第一級毒品海洛因1 次，另於97年6 月12日
    上午10時15分許為警採尿時回溯120 小時內某時（扣除公權
    力拘束期間），在不詳地點，以不詳方式，施用第二級毒品
    甲基安非他命1 次。嗣其於97年6 月12日上午9 時15分許，
    騎乘機車行經屏東縣內埔鄉○○村○○路段時，因形跡可疑
    ，為警攔查，警方徵得其同意採集其尿液檢體送檢驗，結果
    呈嗎啡及甲基安非他命陽性反應，而查知上情。
二、案經屏東縣警察局屏東分局報告臺灣屏東地方法院檢察署檢
    察官偵查起訴。
    理  由
壹、證據能力部分：
一、按被告之自白，非出於強暴、脅迫、利誘、詐欺、疲勞訊問
    、違法羈押或其他不正之方法，且與事實相符者，得為證據
    ；被告陳述其自白係出於不正之方法者，應先於其他事證而
    為調查，刑事訴訟法第156 條第1 項、第3 項前段定有明文
    。而被告之自白，如係出於不正之方法，並非自由陳述，即
    其取得自白之程序，已非適法，則不問自白內容是否確與事
    實相符，因其非係適法之證據，即不能採為判決基礎，故審
    理事實之法院，遇有被告對於自白任意性提出抗辯時，應先
    於其他事實而為調查，此亦有最高法院23年上字第868 號著
    有判例。
(一)、被告指稱其於警詢時承認施用甲基安非他命，係因員警告知
    「若不承認，則不讓其回去」等語，其方配合員警承認有施
    用甲基安非他命；然經本院訊問證人即於本案承辦警員丙○
    ○、乙○○於審理時一致證稱：被告於被盤查時即已承認施
    用第一、二級毒品，回派出所製作筆錄時，其亦承認有施用
    第一、二級毒品，被告有表示要回家，渠等沒有跟被告說趕
    快承認就可以回家等語（見本院卷第35、36頁），且依渠等
    所述，警方於查獲嫌疑人施用第一級毒品與查獲嫌疑人施用
    第一、二級毒品案件之績效並無不同（見本院卷第35頁背面
    、第36頁背面），被告既已坦承施用第一級毒品犯行，警員
    丙○○、乙○○顯無強迫被告亦坦承施用第二級毒品犯行之
    必要，復參以被告於警詢時雖供承曾施用甲基安非他命，然
    其所供施用甲基安非他命之時間係97年6 月4 日晚上8 時許
    （見警卷第3 頁），距離警方查獲本案之時間已相隔近8 日
    ，而毒品施用後於尿液中可檢出之時間，受施用劑量、施用
    方式、飲水量之多寡、個人體質及其代謝情況等因素影響，
    因個案而易，一般可檢出之時間為甲基安非他命1 至5 天乙
    節，有行政院衛生署管制藥品管理局92年3 月10日管檢字第
    0920001495號函1 紙附卷可稽（見本院卷第24頁），則以警
    員承辦施用毒品案件之經驗，應知此節，倘警員乙○○、丙
    ○○果真欲強迫被告承認施用甲基安非他命之犯行，理應不
    會製作前述內容之筆錄，足認被告並未遭員警以脅迫、利誘
    、詐欺等不正方法違法取供。
(二)、被告辯稱其警詢陳述內容非出於自由意思所為，而係遭員警
    脅迫後所為之陳述云云，不足採信。是被告於警詢時，既查
    無遭員警脅迫後為陳述一事，則被告警詢筆錄顯係據其出於
    自由意志所為陳述之內容而為記載，自具有證據能力，得採
    為本件判決之基礎。
二、又按傳聞法則之重要理論依據，在於傳聞證據未經當事人之
    反對詰問予以核實，乃予排斥，惟若當事人已放棄對原供述
    人之反對詰問權，於法院審判時表明同意該等傳聞證據可作
    為證據，基於證據資料愈豐富，愈有助於真實發現之理念，
    並貫徹刑事訴訟法修法加重當事人進行主義之精神，確認當
    事人對於證據能力有處分權之制度，傳聞證據經當事人同意
    作為證據，法院認為適當者，亦得為證據；另當事人於調查
    證據時，對於傳聞證據表示「沒有意見」、「對於證據調查
    無意見」，而未於言詞辯論終結前聲明異議，應視為已有將
    該等傳聞證據採為證據之同意，此刑事訴訟法第159 條之5
    定有明文。查本判決所引用之屬於傳聞證據之下列證據，經
    審判長提示並告以要旨後，檢察官及被告均知該證據為審判
    外之言詞陳述及書面證據，原無證據能力，惟未於言詞辯論
    終結前表示異議，本院審酌上開證據作成之過程並無不適當
    之情形，且對於被告涉案之事實具有相當之關聯性，依刑事
    訴訟法第159 條之5 規定，均具有證據能力。
貳、實體部分：
一、訊據被告甲○○坦承施用第一級毒品海洛因犯行，惟否認施
    用第二級毒品甲基安非他命犯行，辯稱：伊並未施用甲基安
    非他命，是因為販賣海洛因予伊之人所販售之海洛因都會摻
    有甲基安非他命，所以驗尿結果才會呈現甲基安非他命陽性
    反應云云。惟查：
(一)、被告於97年6 月12日上午9 時15分許，因形跡可疑為警盤查
    ，員警徵得其同意，於97年6 月12日上午10時15分許，採集
    其尿液檢體（編號00000000），先以臺灣尖端先進生技醫藥
    股份有限公司毒品簡易快速篩檢試劑檢驗結果，其尿液中含
    有海洛因及甲基安非他命成分，有警員在簡易快速篩檢試劑
    使用說明書上所為之記載可查，被告亦於該記載旁簽名、捺
    指印（見警卷第10頁），警員再將採集之被告尿液送請臺灣
    檢驗科技股份有限公司以EIA 酵素免疫分析法及GC/MS 氣象
    層析/ 質譜儀法檢驗，結果亦呈海洛因代謝物嗎啡陽性反應
    及甲基安非他命陽性反應，且檢驗出之甲基安非他命濃度高
    達1267 ng/ml、嗎啡濃度高達4044ng/ml 乙情，有屏東縣警
    察局屏東分局毒品案件涉嫌人尿液採證編號姓名對照表、台
    灣檢驗科技股份有限公司97年6 月27日編號KＺ000000000000
    號濫用藥物尿液檢驗報告各1 份在卷足憑（見警卷第9 、10
    頁），而被告亦表示對於當天警方採尿之過程及尿液鑑定結
    果均無意見（見本院卷第15頁背面），堪認被告於查獲日為
    警所採集之尿液檢體內確實含有海洛因代謝物嗎啡及甲基安
    非他命之成分至明。
(二)、又按目前常用檢驗尿液中是否含有毒品反應之方法有免疫學
    分析法和層析法兩類。尿液初步檢驗係採用免疫學分析法，
    由於該分析法對結構類似之成分，亦可能產生反應，故初步
    檢驗呈陽性反應者，需採用另一種不同分析原理之檢驗方法
    進行確認。大部分地方衛生單位所採用之另一種方法為
    Toxi- Lab 分析法（屬薄層層析法），經行政院衛生署認可
    之檢驗機構則採用氣相層析質譜儀分析法（GC/MS） 。以氣
    相層析質譜儀分析法進行確認者，均不致產生偽陽性反應，
    有行政院衛生署管制藥品管理局92年6 月20日管檢字第0920
    004713號函存卷可考（見本院卷第32頁）；再查毒品施用後
    於尿液中可檢出之時間，受施用劑量、施用方式、飲水量之
    多寡、個人體質及其代謝情況等因素影響，因個案而易，一
    般可檢出之時間為甲基安非他命1 至5 天等情，業如前述。
    本件被告為警採集之尿液檢體，經依酵素免疫分析法初步篩
    檢、並依氣相層析質譜法確認，呈海洛因代謝後之嗎啡陽性
    反應及甲基安非他命陽性反應，且甲基安非他命與嗎啡濃度
    分別高達1267ng/ml 、4044ng/ml 乙情，業如前述，足認被
    告於為警採尿前，確有施用第一級毒品海洛因及第二級毒品
    甲基安非他命，是被告自白其於上開時間施用海洛因部分，
    顯與事實相符，另足證其確有於為警採尿時往前回溯5 日即
    120 小時內不詳時間施用第二級毒品甲基安非他命。
(三)、被告於本院準備程序雖辯稱：其之後詢問友人，方知悉出售
    海洛因予伊之人所販售之海洛因內都摻有甲基安非他命，其
    並未施用甲基安非他命云云，並表示會偕同該些友人到庭作
    證，然其在於本院審判期日時，並未偕同任何證人到庭證明
    其所辯為真，又於本院訊問其「尚有證據請求調查？」時，
    答稱「無」，其所辯尚非有據，再依其於警詢時明確供稱：
    其係向「阿勇」之男子購買毒品，每次購買海洛因與安非他
    命各1 小包，新台幣500 元等語（見警卷第4 頁），且於本
    院準備程序亦承認係向「阿勇」購買毒品（見本院卷第15頁
    背面），其顯然係分別購買海洛因及甲基安非他命2 種毒品
    ，堪認其所為前開辯解，應係臨訟畏罪卸責之詞，尚非可採
    。
(四)、次按毒品危害防制條例於92年7 月9 日修正公布，其中第20
    條、第23條將施用毒品之刑事處遇程序，區分為「初犯」、
    「5 年內再犯」、「5 年後再犯」，而依立法理由觀之，僅
    限於「初犯」、「5 年後再犯」，始應先經觀察、勒戒或強
    制戒治程序，倘被告於5 年內已再犯，經依法追訴處罰，縱
    其第3 次（或第3 次以上）再度施用毒品之時間，在初犯經
    觀察、勒戒或強制戒治執行完畢釋放5 年以後，已不合於「
    5 年後再犯」之規定，且因已於「5 年內再犯」，顯見其再
    犯率甚高，原實施觀察、勒戒或強制戒治，已無法收其實效
    ，即應依該條例第10條處罰，最高法院95年5 月9 日95年度
    第7 次刑事庭會議決議可資參照。查被告前因施用毒品案件
    ，經本院以88年度毒聲字第2379號裁定送觀察、勒戒，經評
    定有繼續施用毒品傾向，再經本院以88年度毒聲字第2529號
    裁定令入戒治處所施以強制戒治，嗣經本院以89度毒聲字第
    911 號裁定停止戒治，又經本院以89年度毒聲字第2000號裁
    定撤銷停止戒治之裁定，至90年3 月24日戒治期滿釋放，並
    經臺灣屏東地方法院檢察署檢察官於90年9 月28日以90年度
    戒毒偵字第318 號為不起訴處分確定，又於95年間，因施用
    毒品案件，經本院以95年度訴字第697 號判決處有期徒刑1
    年、6 月，應執行有期徒刑1 年4 月確定，而於96年8 月25
    日縮刑期滿執行完畢之事實，有臺灣屏東地方法院檢察署刑
    案資料查註紀錄表、臺灣高等法院被告全國前案紀錄表各1
    份在卷可按，是被告既已於強制戒治執行完畢後5 年內再犯
    施用毒品案件，並經法院論罪科刑，即非屬前述「5 年後再
    犯」之情形，檢察官自應依法追訴。從而，本件事證明確，
    被告前開施用第一級毒品、第二級毒品犯行洵堪認定，應依
    法論科。
二、查海洛因、甲基安非他命分屬毒品危害防制條例第2 條第2
    項第1 款、第2 款所規定之第一級毒品及第二級毒品。是核
    被告所為，係犯毒品危害防制條例第10條第1 項施用第一級
    毒品及同條第2 項之施用第二級毒品罪。其持有毒品復進而
    施用，持有毒品之低度行為，均為施用毒品之高度行為所吸
    收，不另論罪。又其所犯上開2 罪，犯意各別，行為互殊，
    應予分論併罰。再被告前有如事實欄所示之科刑及執行情形
    ，有臺灣屏東地方法院檢察署刑案資料查註紀錄表、臺灣高
    等法院被告全國前案紀錄表各1 份在卷可憑，其於前案執行
    完畢後5 年內故意再犯本件有期徒刑以上之2 罪，均為累犯
    ，均應依刑法第47條第1 項規定加重其刑。爰審酌被告施用
    毒品，足以戕害身心，滋生其他犯罪，犯後復矢口否認施用
    第二級毒品犯行，甚至誣指員警強迫其承認犯行，態度不佳
    、毫無悔意，衡以其坦承施用第一級毒品，素行尚可，有前
    述前科紀錄表可查，且施用毒品行為於本質上係屬自我戕害
    行為，反社會性之程度尚屬較低等一切情狀，認公訴人之求
    刑猶屬過輕，爰各量處如主文所示之刑，並定其應執行刑。
據上論斷，應依刑事訴訟法第299 條第1 項前段，毒品危害防制
條例第10條第1 項、第2 項，刑法第11條前段、第47條第1 項、
第51條第5 款，判決如主文。
本案經檢察官李侑姿到庭執行職務。
中    華     民     國    97   年    11    月    12   日
                    刑事第五庭  審判長  法   官  石家禎
                                        法   官  林家聖
                                        法   官  陳秀慧
以上正本證明與原本無異。
如不服本判決應於收受判決後10日內向本院提出上訴書狀，並應
敘述具體理由；其未敘述上訴理由者，應於上訴期間屆滿後20日
內向本院補提理由書（均須按他造當事人之人數附繕本）「切勿
逕送上級法院」。
中    華    民    國    97    年    11    月    12    日
                                        書記官  溫訓暖
附錄本判決論罪科刑法條：
毒品危害防制條例第10條第1、2項：
施用第一級毒品者，處6月以上5年以下有期徒刑。
施用第二級毒品者，處 3 年以下有期徒刑。


司法院資訊處製作；財團法人民間司法改革基金會備份。
